---
title: "01_lab_Lubridate"
author: "Marco R."
date: "6/4/2021"
output: html_document
---

# Prácticas con manipulación de fechas con `Lubridate`

```{r}
library(tidyverse)
library(lubridate)
```


```{r}
# Carga de los datos
library(nycflights13)
```


```{r}
# Para revisar que funciona la librería lubridate
today()
```


```{r}
now()
```


## La función de Lubridate `ymd`

```{r}
# Transformar fechas en formato string
ymd("2021-04-06")
```


```{r}
typeof(ymd("2021-04-06"))
```


```{r}
# Damos el format Month-Day-Year
mdy("April, 6th, 2021")
```


```{r}
# Formato Day-Month-Year
dmy("06-April-2021")
```


```{r}
# o en español
dmy("6 Abril 2021")
```


```{r}
ymd(20210406)
```


## Función Lubridate `ymd_hms`

```{r}
ymd_hms("2021-04-06 19:55:11") # lo convierte en timezone UTC
```



```{r}
mdy_hm("04/06/21 19:55") # siempre lo convierte en timezone UTC 
```


```{r}
# En caso de aplicar el timezone
ymd_hms("2021-04-06 19:55:11", tz = "Europe/Madrid")
```



```{r}
# Aplicamos el timezone de Australia
ymd_hms("2021-04-06 19:55:11", tz = "Australia/Sydney")
```


```{r}
ymd("2021-04-06", tz = "Europe/Madrid") # siempre debemos indicarle el continente/ciudad
```


## Aplicamos estas funciones a nuestro dataset

```{r}
flights %>%
  select(year, month, day, hour, minute)
```


### Aplicamos el formato Lubridate a nuestro dataset

```{r}
flights %>%
  select(year, month, day, hour, minute) %>%
  mutate(
    departure = make_datetime(year, month, day, hour, minute, tz="GMT")
  )
```



```{r}
# creamos la transformación del datetime en variables dep_time y arr_time
make_datetime_100 <- function(year, month, day, time) {
  make_datetime(year, month, day, time %/% 100, time %% 100)
}
```


```{r}
# Aplicamos la función anterior a nuestro dataset
flights_dt <- flights %>%
  filter(!is.na(dep_time), !is.na(arr_time)) %>%
  mutate(
    dep_time = make_datetime_100(year, month, day, dep_time),
    arr_time = make_datetime_100(year, month, day, arr_time),
    sched_dep_time = make_datetime_100(
      year, month, day, sched_dep_time
    ),
    sched_arr_time = make_datetime_100(
      year, month, day, sched_arr_time
    ),
    air_time = make_datetime_100(year, month, day, air_time)
  ) %>%
  select(origin, dest, ends_with("delay"), ends_with("time"))

```


```{r}
# revisamos la estructura
str(flights_dt)
```

```{r}
# Visualización del dataset con ggplot2
flights_dt %>%
  ggplot(aes(dep_time)) +
  geom_freqpoly(binwidth = 86400) # este sería el valor correspondiente a los segundos de un día
  
    
```



```{r}
# Visualizamos por día
flights_dt %>%
  filter(dep_time < ymd(20130102)) %>%
  ggplot(aes(dep_time)) + 
  geom_freqpoly(binwidth = 600) # son segundos igual a 10 minutos
```


## Transformación de otro tipo de formato fecha

```{r}
as_datetime((today()))
```


```{r}
as_date(now())
```


```{r}
# En muchos casos tenemos un formato del tipo UNIX - con el formato estándar 1970-01-01
as_datetime(60 * 60 * 10) 
```


```{r}
as_datetime(365 * 10 + 2) #  año 1980
```


## Componentes de un `datetime`

```{r}
datetime <- ymd_hms("2021-04-06 20:22:20")
datetime
```

```{r}
# recogemos el valor year
year(datetime)
```


```{r}
# recogemos el valor month
month(datetime)
```

```{r}
# recogemos el valor day
mday(datetime)
```


```{r}
# recogemos el valor día del año
yday(datetime)
```


```{r}
# recogemos el valor del día de la semana
wday(datetime) # teniendo en cuenta que comienza por 1 = Sunday
```


```{r}
# Podemos asignarle atributos a month() de forma literal
month(datetime, label = TRUE)
```


```{r}
# Podemos asignarle atributos a wday() de forma literal
wday(datetime, label = TRUE, abbr = FALSE)
```


```{r}
# días de la semana de LUN - DOM en italiano
wday(datetime, label = TRUE, abbr = FALSE, locale = "Italian", week_start = 1)
```

```{r}
# meses del año 
month(datetime, label = TRUE, abbr = FALSE, locale = "French")
```

## Representación del `datetime`

```{r}
# Visualizamos los días de la semana aplicado a flights
flights_dt %>%
  mutate(wday = wday(dep_time, label = TRUE, abbr = FALSE, locale = 'german', week_start = 1)) %>%
  ggplot(aes(x = wday)) +
  geom_bar()
```

## Representación de los vuelos con retraso

```{r}
flights_dt %>%
  mutate(minute = minute(dep_time)) %>%
  group_by(minute) %>%
  summarize(
    avg_delay = mean(arr_delay, na.rm = T),
    n = n()) %>%
  ggplot(aes(minute, avg_delay)) +
  geom_line()
```




```{r}
sched_dep <- flights_dt %>%
  mutate(minute = minute(sched_dep_time)) %>%
  group_by(minute) %>%
  summarize(
    avg_delay = mean(arr_delay, na.rm = TRUE),
    n = n())

  ggplot(sched_dep, aes(minute, avg_delay)) +
  geom_line()
```


## Duration, Periods, Intervals

```{r}
# Duration es igual a la diferencia entre fecha actual (period) y fecha inicio
age <- today() - ymd(19810104)
age
```

```{r}
as.duration(age) # esta función siempre devolverá los segundos de duración
```

```{r}
# separamos por componentes del tiempo
dseconds(15)
```


```{r}
dminutes(10)
```


```{r}
dhours(c(12,16))
```

```{r}
ddays(0:5)
```

```{r}
dweeks(3)
```


```{r}
dyears(1)
```


### Realizamos operaciones con la duración

```{r}
# realizamos una operación sencilla
2 * dyears(1)
```


```{r}
dyears(1) + dweeks(2) + dhours(18)
```

```{r}
now()
```

```{r}
#last_year
```

```{r}
dweeks(dyears(2))
```

```{r}
years(1)
```

```{r}
dyears(1)
```


```{r}
dyears(1) == years(1)
```


```{r}
#tomorrow
```


## Conversiones de zonas horarias

```{r}
one_pm <- ymd_hms(
  "2021-04-07 13:00:00",
  tz = "Europe/Madrid"
)
one_pm
```


```{r}
one_pm_solar <- ymd_hms(
  "2021-03-10 13:00:00",
  tz = "Europe/Madrid"
)
one_pm_solar
```



```{r}
one_pm + ddays(1)
```


```{r}
one_pm_solar + dweeks(3) # le aplicamos el cambio de hora legal
```


```{r}
one_pm + dmonths(7) # le aplicamos el cambio de hora solar 
# Investigamos el porque cambia a 30 min en lugar de quitar una hora!!!
```


```{r}
flights_dt %>%
  filter(arr_time < dep_time)
```


```{r}
# transformaciones de los datos creando una nueva columna overnight
flights_dt <- flights_dt %>%
  mutate(
    overnight = arr_time < dep_time,
    arr_time = arr_time + days(overnight * 1),
    sched_arr_time = sched_arr_time + days(overnight * 1)
  )
flights_dt
```


```{r}
# realizamos un check a los vuelos nocturnos donde implica cambio de hora
flights_dt %>%
  filter(overnight, arr_time < dep_time)
```


### Intervalos

```{r}
years(1) / days(1)
```


```{r}
#next_year
```


```{r}
Sys.time()
```

```{r}
Sys.timezone()
```

```{r}
Sys.Date()
```

```{r}
length(OlsonNames()) # mostramos las diferentes zona horarias
```


```{r}
head(OlsonNames())
```

```{r}
tail(OlsonNames())
```

```{r}
a <- ymd_hms("2020-04-07 14:00:00", tz = "Europe/Madrid")
b <- ymd_hms("2020-04-07 22:00:00", tz = "Australia/Sydney")
c <- ymd_hms("2020-04-07 08:00:00", tz = "America/New_York")
```

```{r}
a
b
c
```


```{r}
a - b
```



```{r}
b - c
```

```{r}
a <- ymd_hms("2020-04-07 12:00:00", tz = "Europe/Madrid")
b <- ymd_hms("2020-04-07 12:00:00", tz = "Australia/Sydney")
c <- ymd_hms("2020-04-07 12:00:00", tz = "America/New_York")
```



```{r}
a - b
```


```{r}
a - c
```

