---
title: "Dataframe"
author: "Marco Russo"
date: "24-03-2021"
output:
  html_document:
    highlight: monochrome
    number_sections: yes
    theme: cosmo
    toc: yes
  pdf_document:
    toc: yes
---

# Dataframe

Tienen formato tabular, incluye vectores de diferentes tipo de datos: string, numeric, boolean, date, datetime
y siempre podemos crear un dataframe desde cero, comenzando con unos vectores:

```{r}
# creamos tres vectores
edad <- scan()
genero <- scan(what = "character")

# status declaramos 0 = sano 1 = enfermo
status <- scan()
```


```{r}
# creamos el dataframe
df_hospital <- data.frame(
  edad,
  genero,
  status,
  stringsAsFactors = TRUE # por default
)

df_hospital
```

De preferencia es preferible configurar `stringAsFactor` como False para que sucesivamente realizamos nuestras transformaciones a factores.


```{r}
# probamos a realizar lo mismo con el parámetro en FALSE
df_prueba <- data.frame(
  edad,
  genero,
  status,
  stringsAsFactors = FALSE
)
df_prueba
```




```{r}
dim(df_hospital) # mostramos las dimensiones del dataframe (filas x cols)
```


```{r}
# si necesito manipular de las columnas utilizamos el dolar $
df_hospital$genero
is.factor(df_hospital$genero)
```

Para evitar de llamar por `$` los atributos, utilizamos la función **attach()** para fijar nuestro df

```{r}
attach(df_hospital)
genero # muy útil a la hora de mostrar los datos o manipularlos, o en la visualización de los datos
is.factor(genero) # hay que tener cuidado con el uso de condicionales o evaluar estos atributos
detach(df_hospital) # volver al estado original
```


***

```{r}
# Cuando deseamos convertir un atributo a factor
as.factor(df_prueba$genero) # todas operaciones siempre se realizan al vuelo nunca por escrito! 
df_prueba$genero # efectivamente comprobaremos que el atributo no ha sido transformado en factor
levels(df_prueba$genero)

# siempre debemos escribir al propio dataframe
df_prueba$genero <- as.factor(df_prueba$genero)
df_prueba$genero
levels(df_prueba$genero)

```


***

Si necesitamos añadir nuevos campos, seguiremos utilizando `rbind()` y en caso de nuevas columnas `cbind()`

```{r}
# creamos una nueva observación
obs_a <- c(55, "m", 0)
df_hospital <- rbind(df_hospital, obs_a)

# mostramos los resultados
df_hospital
```


Si deseamos observar los primeros valores utilizamos la función `head` y los últimos con `tail`

```{r}
# mostramos las funciones head y tail 
head(df_hospital) # por defecto son 6
head(df_hospital, n=10) # por defecto son 6 primeros resultados
```


```{r}
tail(df_hospital)
tail(df_hospital, n=7) # por defecto son 6
```


```{r}
# Probamos en crear una nueva observación
obs_B <- c(18, "f", 1)
df_hospital <- rbind(df_hospital, obs_B)
df_hospital
```


```{r}
# si necesitamos eliminar una observación
rm(obs_B) # solo eliminar el vector

df_hospital
```


## Operaciones con Dataframes

```{r}
# realizamos slice:dice sobre el dataframe o subset al vuelo
df_hospital[, c(1,3)] # selección 1 y 3 col

# otra opción sería realizar la manipulación en una variable para que podamos manipularla más adelante
datos_sub1 <- df_hospital[, c(1,2)] # selección 1 y 2 col
datos_sub1
```


```{r}
is.data.frame(datos_sub1)
```


```{r}
# selección multiple filas y cols
datos_sub2 <- df_hospital[3:6, 1:2] # selección de 3 a 6 fila, y 1,2 col
datos_sub2
```

```{r}
# pero también podemos realizar llamando filas y col a través de vectores
datos_sub3 <- df_hospital[c(5,8,10,15,20), c(1,3)]
datos_sub3
```


## Mostramos un subset con una condición

```{r}
# Cuando necesitamos filtrar y realizar operaciones con determinadas condiciones
df_hospital[df_hospital$genero == 'm', 1:3] # las filas será evaluadas por una condición, mostrará col 1 a 3 si esta será TRUE
```


```{r}
# también existe la alternativa con la función subset
subset(df_hospital, df_hospital$genero == 'f') # operación al vuelo
datos_sub4 <- subset(df_hospital, df_hospital$genero == 'f', c(1,3)) # mostramos la condición TRUE, y col 1, 3
datos_sub4
```

> **Nota**: 
*Hemos observado que el género M se comporta..... y el género F bla bla*


### Doble condición

mostramos solo el género 'm' y 'enfermos' con todas las columnas

```{r}
# Podemos realizar subset con más de una condición
df_hospital[df_hospital$genero == 'm' & df_hospital$status == 1, ] 
```


## Más datasets

### Cargamos los datasets directamente desde **R Studio**

```{r}
# creamos un dataset con vectores o utilizamos dataset precargados
#install.packages(datasets)
library(datasets)

# checkear los datasets
help(datasets)
df_mtcars <- datasets::mtcars
```



```{r}
# visualizamos los 6 primeros resultados y los últimos
head(df_mtcars)
```


```{r}
tail(df_mtcars)
```


### Cargamos datos

Cargamos datos desde la nube




```{r}
url = 'https://raw.githubusercontent.com/joanby/r-basic/master/data/bulls.dat'
df_bulls <- read.table(file = url)
df_bulls
```


```{r}
# realizamos la construcción del dataframe con el encabezado
nombre_columnas <- c("breed", "SalePrice", "shoulder", "fat_free",
                     "percent_ff", "frame_scale", "back_fat", "sale_height",
                     "sale_weight")
df_bulls <- read.table(file = url, header = FALSE, col.names = nombre_columnas,
                       sep = "", dec = ".") # muchos de los parámetros son por defecto!!! check con el help
df_bulls
```


```{r}
summary(df_bulls) # mostrará los estadísticos básico de los atributos
```


### Visualización

```{r}
# representación gráfica de SalePrice
hist(df_bulls$SalePrice) # gráfico muy básico y con valores por defecto
```



```{r}
# personalizamos los ejes, títulos
hist(df_bulls$SalePrice,
     main = "Frecuencia absoluta de los precios de venta de los toros del año 2000",
     xlab = "precio de venta",
     ylab = "frecuencia abs")
```










