---
title: "PRA Dataframe"
author: "Marco Russo"
date: "24-03-2021"
output:
  html_document:
    highlight: monochrome
    number_sections: yes
    theme: cosmo
    toc: yes
  pdf_document:
    toc: yes
---

## Dataset Titanic

Este dataset es uno de los más utilizado en Machine Leaning y en Análisis de datos para preparación de datos, manipulación, limpieza y modelos. Además de tener unos cuantos atributos a visualizar.


```{r}
# Cargamos el dataset
url <- "https://raw.githubusercontent.com/marcusRB/02_Mod_R_Studio_FEVAL/main/99_data/titanic.csv"
df_titanic <- read.csv(file = url, stringsAsFactors = F)

# mostramos los resultados
head(df_titanic)
tail(df_titanic)
```



```{r}
dim(df_titanic) # observamos las dimensiones del dataset
```

Tenemos `891` observaciones y `12` atributos


```{r}
# check del tipo de valores
typeof(df_titanic)

# evaluar si es un dataframe
is.data.frame(df_titanic)


# extraemos la estructura del dataset
str(df_titanic)

```

## Fase de preparación del dataset

```{r}
# realizamos el check de los valores vacios
is.na(df_titanic$Pclass[1:10])

# colSums con is.na()
colSums(is.na(df_titanic)) # realiza la sumatoria de los valores na de cada atributo

# Realizamos una comprobación de los valores numéricos
summary(df_titanic)
```


```{r}
# Creamos una tabla de frecuencias: absoluta
table(df_titanic$Age) # var numér

table(df_titanic$Embarked) # var. cat.

table(df_titanic$Pclass)
```


```{r}
# sumamos los valores que son vacios
colSums(df_titanic == "") # realizamos el check solo de los valores VACÍOS

colSums(df_titanic == "", na.rm = T) # también podemos realizar la misma operación eliminando los NA's
```

> NOTA: Observamos que disponemos de un dataset de 12 atributos y 891 observaciones. De las cuáles tenemos:
- 177 Na's en Age
- 687 vacios en Cabin
- 2 vacios en Embarked


```{r}
# los valores representados en una tabla de frecuencia relativa
prop.table(table(df_titanic$Embarked)) # prop.table() me permite visualizar la tabla con valores relativos

# con la opción round() realizamos el redondeo de estos valores
round(prop.table(table(df_titanic$Embarked)), 3) # y dejamos solo 3 decimales
```


## Imputamos los valores vacíos, nulos

Estas técnicas de imputación me permite realizar operaciones de reemplazar los valores faltantes con valores cercanos, promedio, regresión...siempre y cuando estos superan un min. ~70% ?¿

- NO HACER NADA
- Eliminar los valores nulos o vacíos (filas o columnas por el total)
- Eliminar los valores nulos o vacíos (filas o columnas por un umbral mínimo, ej 70%)
- reemplazamos por valores frecuentes o la moda
- aplicamos valores cercanos (clustering, segmentación)
- `BACKFILL` o `FORFILL` (valores que se encuentran a la observación atrás o delante)
- mean, mediana, quantil (por el total del atributo)
- o los anteriores respecto a su cluster (por n variables o patrones cercanos)
- regresión lineal o logística
- hay otros métodos (redes neuronales, métodos estadísticos basado en distancias, etc)
...

***

```{r}
# Realizamos antes de reemplazar valores una copia de backup
df_bak <- df_titanic
```



```{r}
# imputamos las observaciones de Embarked con el valor frecuente S
df_titanic$Embarked[df_titanic$Embarked == ""] = "S"

# comprobamos los resultados
round(prop.table(table(df_titanic$Embarked)), 3)
```



### Imputamos los valores vacíos de `Cabin`

```{r}
prop.table(table(df_titanic$Cabin))[1] # observamos solo el primer elemento
```


Podemos observar que los valores vacíos de `Cabin` superan este umbral mínimo fijado al principio del ~70%. Por lo que no vamos a realizar ninguna imputación.


### Imputación de los valores de `Age`

```{r}
# Imputamos por el mean
# attach(df_titanic)
mean(df_titanic$Age) # si el resultado es NA, debemos eliminar temporalmente los NA's

# Forzamos con el parámetro na.rm
mean(df_titanic$Age, na.rm = T)


# redondeo al "suelo"
floor(mean(df_titanic$Age, na.rm = T))

# redondeo al "techo"
ceiling(mean(df_titanic$Age, na.rm = T))

media_Age <- ceiling(mean(df_titanic$Age, na.rm = T)) # guardamos la variable Media
media_Age

# check de la variable Age
summary(df_titanic$Age)


# visualizamos Age
hist(df_titanic$Age)
#detach(df_titanic)
```


```{r}
# operación de imputación
df_titanic$Age[df_titanic$Age == "NA"] = media_Age # ¿funcionará?

# comprobamos
summary(df_titanic$Age)

```

No puedo realizar la misma operación que aplicamos por el `valor frecuente` de **Embarked** porque el valor *NA* no es una cadena de texto.

```{r}
# La forma correcta de imputación
df_titanic$Age[is.na(df_titanic$Age)] = media_Age

summary(df_titanic$Age)

# observamos los resultados
hist(df_titanic$Age)

```

> Nota: Aún parece ser la solución rápida, no es del todo eficiente. Es preferible realizar el promedio por cluster o segmentación de atributos o bien por valor cercano.


### Discretización de los atributos

```{r}
# observamos los valores únicos de los atributos
attach(df_titanic)

apply(df_titanic, MARGIN = 2, FUN = function(i) length (unique(i)))

```

```{r}
# Realizamos la transformación a factores de los atributos de forma manual

#Survived <- as.factor(Survived)
#Pclass <- as.factor(Pclass)
#Sex <- as.factor(Sex)
#Embarked <- as.factor(Embarked)
```


#### Alternativa con la condición FOR

```{r}
cols <- c("Survived", "Pclass", 
          "Sex", "Embarked")
for (i in cols){
  df_titanic[,i] = as.factor(df_titanic[,i])
}
detach(df_titanic)
str(df_titanic)
```

## Procesos de análisis del conjunto de datos

Procedemos con la representación gráfica de los atributos discretizados anteriormente

```{r}
# visualizamos la relación de las vars "Sex" y "Survived"
dim(df_titanic)[1]

# guardamos el valor de las filas
filas <- dim(df_titanic)[1]

# visualizamos con la discretización del género según variable dependiente o var target `Survived`
ggplot(data= df_titanic[1:filas,], 
       aes(
         x = Sex,
         fill = Survived
       )
    ) + geom_bar()
```


### Sin discretizar las variables


```{r}
# visualizamos la relación de las vars "Sex" y "Survived"
dim(df_bak)[1]

# guardamos el valor de las filas
filas <- dim(df_bak)[1]

# visualizamos con la discretización del género según variable dependiente o var target `Survived`
ggplot(data= df_bak[1:filas,], 
       aes(
         x = Sex,
         fill = Survived
       )
    ) + geom_bar()

```


Seguimos con un análisis de datos y visualización

```{r}
# Visualizamos sin discretizar
ggplot(data=df_bak[1:filas,],
       aes(
         x = Sex,
         fill = Survived
         )
       ) + geom_bar()


# Visualizamos
ggplot(data=df_titanic[1:filas,],
       aes(
         x = Sex,
         fill = Pclass
         )
       ) + geom_bar()
```



```{r}
# visualizamos la frecuencia de Survived y Embarked sin la discretización
ggplot(
  data = df_bak[1:filas, ],
  aes(
    x = Embarked,
    fill = Survived
  )
) + geom_bar(position = "fill")+ylab("Frecuencia")
```




```{r}
# visualizamos la frecuencia de Survived y Embarked con la discretización
ggplot(
  data = df_titanic[1:filas, ],
  aes(
    x = Embarked,
    fill = Survived
  )
) + geom_bar(position = "fill")+ylab("Frecuencia")
```


```{r}
# Creamos un gráfico combinado con frecuencias relativas
t <- table(df_titanic[1:filas, ]$Embarked,
           df_titanic[1:filas, ]$Survived)

t # devuelve una tabla con valores absolutos
```


```{r}
dim(t)
for (i in 1:dim(t)[1]){
  t[i,] <- t[i,] / sum(t[i, ]) * 100
}
t
```


```{r}
ggplot(data = df_titanic[1:filas,],
       aes(x = Embarked,
           fill=Survived)
       ) + geom_bar(position='fill') + ylab("Frecuencia")+facet_wrap(~Sex)
```




























