---
title: "Control de flujos"
output: html_notebook
---


## Condicionales
Los primeros controles de flujo en R son **if..else**


'''
if( condición) {
  si la condición es TRUE o VERDADERA ejecuta alguna operación

} else {

  en caso contrario, FALSE o FALSO ejecuta otra operación o la que sería el resultado por defecto

}

'''

Es importante entender que la condición **IF** valora la expresión, el resultado de este normalmente será TRUE O FALSE

```{r}
# Sentencias condicionales 1

x <- 3
if (x < 0) {
  print("x es un número positivo")
}

```


```{r}
# sentencias condicionales 2
y <- 6
if (y < 0) {
  sprintf("%d es un número negativo", y)
  
}else if (y == 0) {
  sprintf("%d es cero", y)
} else {
  print("y es un número positivo o cero")
}

```


```{r}
# sentencias condicionales 3
z <- 56
ifelse(z > 0, "z es número positivo", "z es número negativo")
```

***


## Vectores

### 1.1 Jugamos al casino

```{r}
# creamos un vector de los días de la semana
dias_semana <- c("Lunes", "Martes", "Miércoles", 
                 "Jueves", "Viernes", "Sábado", "Domingo")
vector_poker <- c(140, -50, -20, 20, 100, 200, -100)
vector_ruleta <- c(100, 100, -400, 20, 10, 100, 200)

# Como alternativa podemos utilizar la función scan() para crear vectores
# vector_ruleta <- scan() # aquí añadimos en consola los valores PD Recordad de parar con doble intro
print(vector_poker)
print(vector_ruleta)
```

```{r}
# Nombrado de las columnas o damos cuerpo al encabezado de las columnas
names(vector_poker) <- dias_semana
names(vector_ruleta) <- dias_semana
```


```{r}
# observamos el resultado con los nombres de las columnas
vector_poker
```


```{r}
# Cálculamos las ganancias / pérdidas diarias
total_diario <- vector_ruleta + vector_poker
total_diario
```

## Otras operaciones y funciones básicas con los vectores

```{r}
length(vector_poker)
```


```{r}
max(vector_ruleta)
```


```{r}
# También podemos utilizar la función which()
vector_ruleta[which(vector_ruleta > 50)] # la condición del which será TRUE, devolverá unos resultados
```


```{r}
# which.max y which.min devuelve los índices respectivos de los vectores
which.min(vector_poker)
```


```{r}
# podemos ordenar los vectores con la función sort()
sort(vector_poker) # ordenará de forma ASC de menor a mayor

```

```{r}
sort(vector_poker, decreasing = TRUE) # ordenará de mayor a menor
```


```{r}
# operaciones de estadísticos básicos
mean(vector_poker)
```



```{r}
median(vector_ruleta)
```


```{r}
var(vector_poker)
```


```{r}
cov(vector_ruleta, vector_poker)
```


```{r}
corr(vector_poker, vector_ruleta)
```


```{r}
sd(vector_ruleta)
```


```{r}
# podemos utilizar table() para mostrar los valores absolutos
table(vector_poker)
```


```{r}
table(vector_poker) / length(vector_poker) # distribución de las frecuencias relativas
```




```{r}
long_ruleta <- length(vector_ruleta)
table(vector_ruleta) / long_ruleta # no aplicamos esta tipo de operación
```


```{r}
table(vector_ruleta) / 7 # no aplicamos esta tipo de operación
```


## 1.3 Ciclo FOR aplicado a los vectores

```{r}
suma <- 0
for (i in vector_poker) {
  suma <- suma + 1 # suma los índices
}
suma
```

```{r}
suma <- 0
for (i in vector_poker) {
  suma <- suma + i # suma los valores
}
suma
```


```{r}
num <-  NULL # inicializamos el vector con Null o vector vacío
for (i in 1:100) {
  num <- c(num, i)
}
num

```



```{r}
# alternativa del método de asignación
num <- 0
for (i in 1:100){
  num[i] <- i
}

num
```


```{r}
# podemos crear vectores
seq(1,100) # genera secuencia de 100 valores (start 1 - stop 100, step 1)
```


```{r}
seq(1, 100, by=5) # start 1, stop 100 y paso 5
```







